臺灣臺北地方法院交通事件裁定　　　　100年度交聲字第305號
原處分機關　臺北市交通事件裁決所
異　議　人
即受處分人　盟帝力有限公司
　　　　　　　　　　　樓
法定代理人　羅秀蓮
上列異議人即受處分人因違反道路交通管理處罰條例案件，對於
臺北市交通事件裁決所於中華民國100年3月28日所為之處分（原
處分案號：北市裁罰字第裁22-ZIP010172號），聲明異議，本院
裁定如下：
    主  文
異議駁回。
    理  由
一、按汽車行駛於高速公路，除道路交通管理處罰條例第33條第
    1項、第2項外，有其他違反管制規定之行為，處駕駛人新臺
    幣（下同）600元以上1,200元以下罰鍰，道路交通管理處罰
    條例第33條第3項定有明文。次按用路人使用高速公路電子
    收費服務，應與營運單位簽訂電子收費服務契約，申裝指定
    之車內設備單元，且須隨車登記；用路人所持之車內設備單
    元及高速公路電子收費票證，不符規定或持用偽造、變造或
    經驗證不符者，或因人為因素導致車內設備單元無法正常扣
    款收費時，依不照章繳費之規定處理；不照章繳費且未申裝
    車內設備單元，而使用非登記所屬之車內設備單元者，依法
    舉發，交通部臺灣區○道○○○路局電子收費申裝及欠費追
    繳作業注意事項第4條、第9條、第16條第2款分別定有明文
    。
二、本件異議人即受處分人（下稱受處分人）盟帝力有限公司所
    有之車牌號碼5080-EJ號自用小客貨車（下稱本案車輛）於
    民國99年11月22日下午7時54分，未申裝E通機而使用非登記
    所屬之E通機，行駛國道3號高速公路七堵收費站北上第7車
    道之電子收費專用車道，因有「行駛高速公路，於駛進收費
    站繳費時，未依標誌指示過站繳費（未申裝戶使用非登記所
    屬E通機）」之違規行為，為臺灣區○道○○○路局國道公
    路警察局第九警察隊七堵小隊於100年1月21日掣單舉發（單
    號：公警局交字第ZIP010172號），嗣受處分人於應到案日
    期（100年4月7日）前之100年2月21日向原處分機關提出申
    訴，經原處分機關函請交通部臺灣區○道○○○路七堵收費
    站調查結果，仍認受處分人有上述違規行為，遂於100年3月
    28日依道路交通管理處罰條例第33條第3項、違反道路交通
    管理事件統一裁罰基準及處理細則第43條、第44條、第67條
    之規定，裁處受處分人罰緩600元。
三、受處分人聲明異議意旨略以：伊固有將登記於伊所有車牌號
    碼0636-QE號車輛之E通機（下稱本案E通機）裝設於伊所有
    之車牌號碼5080-EJ號自小客貨車，於上揭時、地行駛國道
    高速公路七堵收費站北上第7車道之電子收費專用車道，惟
    本案E通機確實已扣款繳費，並非未繳費；且所謂「一機一
    車」乃ETC招商文件之規範，如有違反，亦僅係私法上契約
    義務之違反，不應以道路交通處罰條例處罰，為此聲明異議
    ，請求撤銷原處分云云。
四、經查：
  (一)受處分人有將登記於其所有車牌號碼0636-QE號車輛之E通機
    裝設於其所有之車牌號碼5080-EJ號自小客貨車，於上揭時
    、地行駛國道高速公路七堵收費站北上第7車道之電子收費
    專用車道之情，為受處分人所不否認，並有內政部警政署國
    道公路警察局100年1月21日公警局交字第ZIP010172號交通
    管理事件通知單及違規採證照片各1張（見本院卷第6頁）附
    卷可稽，堪認受處分人所有之本案車輛於上開時、地行駛高
    速公路，於駛進收費站繳費時，確有未申裝E通機戶使用非
    登記所屬E通機，而未依標誌指示過站繳費之違規行為明確
    。
  (二)又國道ETC自開通迄今，並未開放一機（E通機）多車使用，
    一機一車係依據ETC招商文件隨車登記之規範而規劃，採隨
    車登記制度之本意乃在保護ETC用戶權益，因E通機隨車登記
    ，民眾若對扣款費用是否正確存有質疑時，始可透過隨車登
    記的制度，查詢對應E通機之車輛交易紀錄，另透過E通機隨
    車登記制度，亦可有效杜絕有心人士盜用他人E通機使用之
    念頭，避免盜用者為盜取E通機而使車輛有遭受損害之虞。
    此外，為避免共用E通機，易發生違規欠費之責任歸屬混淆
    ，導致用戶權益受損，故若非使用該車專屬E通機，視同未
    申裝e通機行駛ETC車道，如申請人欲將專屬E通機裝置他車
    ，應向ETC營運公司申請車牌異動。此外，遠通公司電子收
    費申裝服務契約，亦有告知E通機為隨車登記使用，若安裝
    於非申請裝設之車輛將受罰，此為一般駕駛人或車輛所有人
    使用E通機應有之認知。
  (三)受處分人雖辯稱：E通機是否得一機多車使用或僅限於一機
    一車使用，乃其與遠通公司間之私法上契約爭議，非屬道路
    交通管理處罰條例適用範疇云云，然按交通部臺灣區○道○
    ○○路局電子收費申裝及欠費追繳作業注意事項第4條、第9
    條、第16條第2款之規定，已明確揭櫫E通機之專屬性原則，
    即用路人駕駛之車輛所使用之E通機須與E通機所「登記」所
    屬專用之車輛相同。而此E通機專屬性原則，乃主管機關為
    交通行政管理手段之選擇，不論該行政規則之規定是否適當
    ，然既已經過法制作業之行政程序對外公佈，自已對外發生
    拘束之效力。從而，遠通公司電子收費申裝服務契約內所告
    知關於E通機為隨車登記使用，若安裝於非申請裝設之車輛
    將依不照章繳費之違規規定辦理等內容，僅係重申該行政規
    則之管制規定，用路人既選擇使用高速公路電子收費服務行
    駛電子收費車道，使用E通機扣繳通行費，自應遵循相關行
    政規則之規範，如有違反時，自屬「汽車行駛於高速公路，
    有其他違反管制規定之行為」，而有道路交通管理處罰條例
    第33條第3項規定之適用。至受處分人是否為本案E通機之所
    有人、本案E通機實際上是否已扣繳通行費，均與前開行政
    規則規範之要件無涉，亦與E通機之「一機一車」專屬性原
    則無關，要無以民法有關物之所有權之觀念，或本案E通機
    實際上有無扣款之事由，作為阻卻違反前揭行政規則之理由
    。是受處分人所有之本案車輛於上開時間行駛高速公路，於
    駛進收費站繳費時，有未申裝E通機戶使用非登記所屬E通機
    之違規事實，已如前述，則受處分人於申請本案E通機所屬
    登記車牌異動前，依前開說明及規定，其所有之本案車輛仍
    不得逕自使用非登記於所屬車輛之E通機行駛於電子收費車
    道。從而，受處分人既已違反上開E通機之使用規範，縱如
    其所辯並未因此生實質上損害或不利益，亦無礙於其前揭違
    規事實之認定。受處分人上開所辯，均非可採。
五、綜上所述，受處分人所有之本案車輛於上揭時、地行駛高速
    公路，於駛進收費站繳費時，確有未申裝E通機戶使用非登
    記所屬E通機，而未依標誌指示過站繳費之違規行為。原處
    分機關依道路交通管理處罰條例第33條第3項、違反道路交
    通管理事件統一裁罰基準及處理細則第43條、第44條、第67
    條之規定，裁處受處分人罰鍰600元，尚無違誤。受處分人
    指摘原處分不當，為無理由，應予駁回。
據上論斷，應依道路交通案件處理辦法第19條，裁定如主文。
中    華    民    國   100    年    4     月    29    日
                  交通法庭    法  官  謝昀璉
上正本證明與原本無異。
如不服本裁定，應於裁定送達後5日內向本院提出抗告狀。
                              書記官  汪郁棨
中    華    民    國   100    年    5     月    4     日